【裁判字號】    97,交抗,503
【裁判日期】    970725
【裁判案由】    違反道路交通管理處罰條例
【裁判全文】
臺灣高等法院交通事件裁定             97年度交抗字第503號
抗  告  人
即受處分人  甲○○
上列抗告人因違反道路交通管理處罰條例案件，不服臺灣基隆地
方法院中華民國97年3月31日所為裁定（97年度交聲字第35號）
，提起抗告，本院裁定如下：
    主  文
抗告駁回。
    理  由
一、本件原裁定意旨略以異議人即甲○○於民國96年11月30日晚
    間8時許，將所駕駛之車牌號碼為5622-EH號自用小客車併排
    停放在臺北市○○路○段9號前，為臺北市政府警察局中正第
    一分局（下稱舉發單位）執勤警員謝耀仁以異議人有違反道
    路交通管理處罰條例第56條第1項第6款「併排停車」之違規
    行為，當場製發96年11月30日北市警交字第AEV914130號舉
    發違反道路交通管理事件通知單予以舉發。異議人拒絕於舉
    發通知單上簽名，經員警告知應到案日期及處所，並於舉發
    通知單之收受通知聯者簽章欄上註明「拒簽」事由後，視為
    異議人已收受。嗣異議人於應到案日期前（96年12月14日）
    之96年12月13日到案陳述意見，經交通部公路總局臺北區監
    理所基隆監理站（下稱原處分機關）函請舉發單位調查結果
    ，仍認異議人有上開違規行為，乃依前揭道路交通管理處罰
    條例第56條第1項第6款及違反道路交通管理事件統一裁罰基
    準及處理細則第43條、第44條、第67條等規定，於97年1月2
    8日以基監字第裁42-AEV914130號裁決書，裁處異議人罰鍰
    新臺幣（下同）1,200元。及聲明異議意旨略以：異議人於
    96年11月30日傍晚駕駛所有之5622-EH號自用小客車，行經
    臺北市○○路○段9號旁，發覺車輛有異狀，即下車檢查輪胎
    ，並無違規併排停車之情形，員警之舉發與事實不符，且未
    提出舉證照片或錄影資料，爰依法具狀聲請異議，請求撤銷
    原處分，並說明併排停車之意義及時間之計算，並請舉發員
    警提出其違規併排停車之照片或錄影資料云云。查異議人於
    96年11月30日晚上8時許，將所有之5622-EH號自用小客車，
    併排停放在臺北市○○街○段9號前之事實，業據證人謝耀仁
    即舉發之臺北市政府警察局中正第一分局博愛路派出所警員
    於原審時到庭結證稱：當天係與同所陳國強警員共同騎乘機
    車，執行晚間7時至9時之巡邏勤務，行經臺北市○○街○段
    時，即發現有一輛黑色車子停放在該路段9號即「排骨大王
    」店門前，因為該處二旁均為機車停車位，所以該車係停放
    在機車停車格外的道路上，且該車引擎已熄火，未亮燈，其
    由車外向內望，亦未看見車內有人，其即將機車停在該車前
    面，拿出舉發違反道路交通管理事件通知單，準備告發車主
    ，即見異議人由「排骨大王」走出來，並拿鑰匙插入車子鑰
    匙孔，其即上前告訴異議人違規併排，請異議人出示行車執
    照及駕駛執照。依其執勤經驗，該路段因地處城中市場，很
    多駕駛人會違規停車，進入附近店家消費，當警員拿出告發
    單準備告發時，車主會從店家裡面走出來，所以其準備要告
    發時，都會注意有無車主從店家裡走出來，所以本件其在準
    備告發時即有注意到異議人是從排骨大王店裡面走出來等語
    明確（見原審卷第15至16頁），且異議人亦（不）否認係將
    所駕駛之自用小客車停放在舉發違規點之機車停車格外之道
    路上之事實（見證人謝耀仁提出之舉發違規地點照片上異議
    人所繪停車地點），且有證人謝耀仁提出之臺北市政府警察
    局中正第一分局員警工作登記簿（見原審卷第20頁）及臺北
    市政府警察局中正第一分局博愛路派出所勤務分配表影本（
    見原審卷第21頁）、違規地點附近照片影本（卷原審卷第22
    至23頁）附卷可憑。至異議人雖以車輛有異狀，而下車查看
    ，引擎並未熄火等詞置辯，然此查無證據可以證明。況證人
    上開書證及證述已得異議人確有上開違規行為之心證，且於
    本件卷存證據資料內並無任何積極證據足以證明證人上開證
    述係屬虛偽，亦無有足以令人顯信其證述為不可採之品性證
    據或前科證據存在，自不得僅以證人為本件開單告發異議人
    之員警而全盤抹煞其在訴訟上所具有之原證人資格，又異議
    人就前開證人之證述並未舉出或聲請調查任何對其有利之證
    據資料，以使對證人所證述受處分人違規之事實產生任何合
    理之懷疑；而交通警察掣單舉發違反道路交通管理處罰條例
    所列之違規事實，本質上為行政處分，係公務員基於職務上
    之權力，依法就特定之具體事件所為之具公法上效果之單方
    面行政行為，基於公務員為公法上行為具有公信力之原則，
    該行政行為當可被推定為真正，其據以依法處分之事實認定
    亦為正確無誤。更何況，證人除依法舉發外，更願到庭具結
    接受詢問，而其與異議人素不相識，其僅依法執行執務，衡
    情更無故為虛偽指證而甘冒偽證重罪之必要，是證人上開證
    言即可採信，異議人有上開違規併停車之事實即洵堪認定。
    至「併排停車」之規定，雖無相關法律明文其定義，惟依警
    政機關取締實務，係指車輛依規定停車後，另以斜向、垂直
    或平行等方向停於其側致有妨礙車輛或行人通行者為認定原
    則。而如前認定，異議人係將所駕駛之自用小客車停放在機
    車停車格外之道路上，而與道路呈平行方式，自屬「併排停
    車」無疑。此外，本件業據證人謝耀仁到庭將舉發當日所見
    異議人違規行為證述明確，且依證人之證言已足認定異議人
    之違規行為，自無另行要求證人提出違規照片或錄影資料為
    佐證之必要，均附此敘明。綜上所述，異議人有於上開時、
    地違規併停車之行為明確駕，從而原處分機關依據道路交通
    管理處罰條例第56條第1項第6款規定，裁處異議人罰鍰1,20
    0元，核無違誤，異議人之聲明異議為無理由，應予駁回。
二、抗告人抗告意旨略以抗告人當時車輛有異狀，而下車查看，
    引擎並未熄火，抗告人未曾至排骨大王消費，何從排骨大王
    店裡面走出？警員若依法行政應負舉證之責，且警員所提出
    之臺北市政府警察局中正第一分局員警工作登記簿及臺北市
    政府警察局中正第一分局博愛路派出所勤務分配表等，均不
    足證明抗告人有違規之行為。又抗告人於案發當晚檢查車輛
    時，後方車輛並未因此造成擁塞，且抗告人之行為非急迫、
    立即、嚴重影響他人或公眾利益之情事，因此認為此處罰不
    合比例原則，在道路停等紅燈等是否亦屬違規，綜上抗告人
    主張行政有瑕疵、證據不全，且防止警察濫權云云。
三、按汽車駕駛人停車時不得併排停車，道路交通安全規則第11
    2條第1項第10款定有明文；而汽車駕駛人停車時不依順行方
    向，或不緊靠道路右側，或併排停車，或單行道不緊靠路邊
    停車，均處新臺幣（下同）600元以上1,200元以下罰鍰，道
    路交通管理處罰條例第56條第1項第6款復有明文。查抗告人
    於民國96年11月30日晚間8時許，將所駕駛之車牌號碼為
    5622-EH號自用小客車併排停放在臺北市○○路○段9號前之
    違規事實，業經證人即舉發警員謝耀仁於原審訊問中到庭證
    述綦詳，並有臺北市政府警察局北市警交字第AEV914130號
    舉發違反道路交通管理事件通知單、舉發機關函在卷可稽。
    抗告人於原審亦已繪製其車之停放位置，且抗告人具狀亦已
    載稱其當時不在車上，是證人即舉發警員謝耀仁之舉抗告人
    之違規尚非無據，又道路交通管理之稽查，違規紀錄，由交
    通勤務警察，或依法令執行交通稽查任務人員執行之，道路
    交通管理處罰條例第7條第1項定有明文，本件並無任何積極
    證據足以證明該執勤員警之舉發係屬虛偽，或使人足信該名
    員警有何不可採之品性證據或前科證據存在，且抗告人亦未
    提出該名執勤警員之舉發確屬不實之相關證據以供調查，尚
    難僅憑抗告人之片面指述遽認本件有濫行取締之情事，執勤
    警員本其維護交通秩序安全職責所為之依法舉發，自應受到
    合法正確之推定。況該警員與抗告人並無仇怨，亦無誣陷之
    必要，並於原審具結作證，如有虛偽，須負偽證之罪責，則
    原審認其證述可採，尚無不合。又依卷附證人謝耀仁所提照
    片而抗告人於照片上繪製當時停放車輛之位置所示，抗告人
    車輛停放位置，確實併排停車且已佔用一車道，嚴重影響同
    向車輛通行之順暢，足見抗告人之違規事實明確，汽車駕駛
    人停車時不得併排停車，為道路交通安全規則第112條第1項
    第10款定有明文，受處分人既為領有駕駛執照之汽車駕駛人
    ，對此更不得推諉不知，並有遵守上開規定之義務，受處分
    人徒以己意，認本件侵害之行為非急迫、立即、嚴重影響他
    人或公眾利益之情事而無處罰之必要云云，顯非可採。又駕
    駛人駕駛車輛遇交通號誌紅燈之停等行為，為依法遵守交通
    法令之行為，與抗告人前揭之所為係違反交通法令之行為不
    同，自無從比附援引，再本件抗告人是否至排骨大王消費，
    並非本件之處罰要件，是抗告人請求調查其是否至排骨大王
    消費等，核無必要。本件抗告人違規事實明確，原審因認原
    處分機關依據道路交通管理處罰條例第56條第1項第6款規定
    ，裁處異議人罰鍰1,200元，核無違誤，而駁回抗告人於原
    審之異議，揆諸前揭之規定，並無不當，抗告人之抗告為無
    理由，應予駁回。
四、依道路交通管理處罰條例第89條，道路交通案件處理辦法第
    26條，刑事訴訟法第412條裁定如主文。
中    華    民    國    97    年    7    月     25    日
                  刑事第九庭  審判長法  官 陳貽男
                                    法  官 周盈文
                                    法  官 許宗和
以上正本證明與原本無異。
不得再抗告。
                                    書記官 林淑貞
中    華    民    國    97    年    7    月     25    日


司法院資訊處製作；財團法人民間司法改革基金會備份。
